【裁判字號】    95,抗,86
【裁判日期】    950320
【裁判案由】    請求處理費用
【裁判全文】
臺灣高等法院高雄分院民事裁定            95年度抗字第86號
抗  告  人  高雄縣政府
法定代理人  甲○○
訴訟代理人  范仲良律師
相  對  人  香港商太古昇達國際廢料處理有限公司台灣分公司
法定代理人  乙○○
上列抗告人因與相對人間請求處理費用事件，聲請停止訴訟程序
，對於民國95年2 月16日臺灣高雄地方法院94年度重訴字第403
號所為裁定提起抗告，本院裁定如下：
    主      文
原裁定廢棄。
    理      由
一、原審依本件相對人之聲請以：相對人於民國89年6 月30日與
    本件抗告人簽訂高雄縣仁武鄉垃圾焚化廠委託操作管理服務
    契約書（下稱操作管理契約），依該操作管理契約第9 章第
    9. 01 節約定：「甲方與乙方間對本契約之執行有爭議無法
    解決時，可申請調處、提出仲裁或訴訟。」，是契約雙方就
    操作管理契約執行所生爭議之解決已有仲裁協議。本件相對
    人已先行於94年11月30日提付仲裁，即應依仲裁程序解決，
    他方即應受其拘束，不得再另行提起訴訟，惟抗告人竟於94
    年12月1 日，就本件爭議向原法院起訴，已違反雙方之仲裁
    協議，爰本於仲裁法第4 條第1 項規定，對本件為妨訴抗辯
    ，聲請裁定停止本件訴訟程序等語，而為准許於仲裁作成判
    斷前停止訴訟程序之裁定。
二、經查：
（一）按有關現在或將來之爭議，當事人得訂立仲裁協議，約定
      由仲裁人一人或單數之數人成立仲裁庭仲裁之；仲裁法第
      1 條第1 項定有明文。另如當事人約定「於契約有任何糾
      紛時，得提出仲裁或訴訟」，依契約自由原則，亦非法所
      不許，則當事人於爭議發生時，有權選擇提出仲裁或向法
      院提起訴訟。若當事人雙方各行採取仲裁程序與訴訟程序
      ，而產生競合時，自應以訴訟繫屬或仲裁程序之先後為準
      。
（二）本件兩造所訂操作管理契約第9 章第9.01節約定：「甲方
      與乙方間對本契約之執行有爭議無法解決時，可申請調處
      、提出仲裁或訴訟」，有該契約第9 章影本一紙附卷可稽
      （見原審卷第39頁）。是契約雙方就操作管理契約所生爭
      議之解決，雙方均可選擇申請調處、提出仲裁或提起訴訟
      三種方式中之任一方式，如其中一方先為選定解決方式後
      ，他方即應受拘束，此乃依契約約定所應作之解釋。查本
      件相對人係於94年11月30日，就本件爭議事件向中華工程
      仲裁協會提出仲裁聲請書，有其人提出之中華工程仲裁協
      會仲裁事件書狀上之收文戳可稽（見原審卷第40頁之影本
      ）。而本件抗告人係於94年12月1 日就契約之爭議向原法
      院提起本件訴訟，有卷附原法院收文章可憑（見原審卷第
      5 頁），是本件訴訟係於94年12月1 日因起訴而繫屬於原
      法院，應無庸疑。至相對人雖係於94年11月30日提請仲裁
      ，惟查，依仲裁法第18條規定：「當事人將爭議事件提付
      仲裁時，應以書面通知相對人。爭議事件之仲裁程序，除
      當事人另有約定外，自相對人收受提付仲裁之通知時開始
      。」，是仲裁程序係以他方收受提付仲裁之通知為開始，
      自以踐行「通知」為必要，此觀仲裁法第18條修正理由謂
      ：「訴訟程序因起訴開始甚為明確，但仲裁程序何時開始
      不甚明確，爰仿聯合國商務仲裁模範法第21條規定增訂本
      條」等語即明，此項規定至為明確，顯然不能另行解釋為
      以向仲裁機構提出仲裁聲請即認為仲裁程序已繫屬或已合
      法開始。而本件抗告人既係於94年12月5日方始收受相對
      人提付仲裁之通知，依上開規定及說明，該仲裁程序應於
      94 年12月5日始行開始，是抗告人提起訴訟於94年12月1
      日繫屬於原法院，係在相對人提付仲裁程序之先，相對人
      自應受其拘束，依約進行訴訟程序始為適法。況依雙方合
      約第9.04節約定：「因合約履行之爭端，甲乙雙方之任一
      方均得提付仲裁，仲裁地應在高雄縣，依中華民國仲裁法
      進行。」（見原審卷第39頁），本件相對人係向設於台北
      市○○路之中華工程仲裁協會提出仲裁聲請，亦與仲裁協
      議不符，併此指明。
（三）次按「仲裁協議，如一方不遵守，另行提起訴訟時，法院
      應依他方聲請裁定停止訴訟程序，並命原告於一定期間內
      提付仲裁。」，仲裁法第4條第1項前段定有明文。此項規
      定係以當事人雙方約定爭議發時應先提付仲裁，而一方另
      行提起訴訟時，始有其適用。倘如本件兩造合約約定於爭
      議無法解決時，「可申請調處、提出仲裁或訴訟」，則雙
      方既得擇一行使，應無裁定停止訴訟程序，並命原告於一
      定期間內提付仲裁之適用。
三、  綜據上述，本件相對人依仲裁法第4條第1項之規定，聲請
      裁定停止訴訟程序，於法尚有不合，不能准許。原審未察
      ，遽認本件相對人提付仲裁事件係於94年11月30日繫屬於
      仲裁機構，抗告人於94年12月1日始提起本件訴訟，已違
      反仲裁協議，依相對人聲請裁定停止訴訟程序，自有違誤
      。抗告意旨執以指摘原裁定不當，自有理由，應由本院將
      原裁定予以廢棄。
四、據上論結，本件抗告為有理由，依民事訴訟法第492條裁定
    如主文。
中    華    民    國    95    年    3    月    20    日
                            民事第一庭
                                審判長法官  黃金石
                                法      官  林紀元
                                法      官  林健彥
以上正本證明與原本無異。
如不服本裁定應於送達後10日內向本院提出再抗告狀 (並按他造
當事人之人數附繕本)， 並繳納再抗告費新臺幣1,000 元。
再為抗告應以適用法規顯有錯誤為理由，並經本院之許可，該許
可以原裁定所涉及之法律見解具有原則上之重要性者為限，並委
任律師為代理人。
中    華    民    國    95    年    3    月    20    日
                                書  記 官   張宗芳


司法院資訊處製作；財團法人民間司法改革基金會備份。
